【裁判字號】    92,易,301
【裁判日期】    920530
【裁判案由】    侵占遺失物
【裁判全文】
臺灣士林地方法院刑事判決                          九十二年度易字第三一號
    公  訴  人  臺灣台北地方法院檢察署檢察官
    被      告  乙○○
右列被告因侵占遺失物案件，經檢察官聲請簡易判決處刑（臺灣台北地方法院檢察署
九十一年度偵字第二二六七八號），臺灣台北地方法院認不宜以簡易判決處刑，應適
用通常程序審判移轉本院，本院判決如左：
    主  文
乙○○意圖為自己不法之所有，而侵占遺失物，處罰金伍佰元，如易服勞役，以參佰
元折算壹日。
    事  實
一、乙○○於八十三年間曾因犯麻醉藥品管理條例案件，經台灣高等法院判處有期徒
    刑五年二月，於八十五年九月十二日假釋出獄後，嗣經撤銷假釋，續執行殘刑，
    於九十年一月二十二日執行完畢。竟意圖為自己不法之所有，於民國九十一年九
    月十五日下午二時許，在台北市忠孝醫院二樓走廊，同時侵占甲○○與楊鎮嘉遺
    失而被置於桌墊下之全民健康保險卡各乙紙，經警於同日下午十時三十分許，在
    台北市○○○路○段二００號前臨檢時查獲，並當場自其提包內之電話簿內取出
    該二張被侵占之健保卡。
二、案經台北市政府警察局文山第二分局報告臺灣台北地方法院檢察署檢察官聲請簡
    易判決處刑，經臺灣台北地方法院認不宜以簡易判決處刑，移轉本院審理。
    理  由
一、訊據被告乙○○固不否認於右揭時地因持有甲○○、楊鎮嘉所遺失之全民健康保
    險卡各一枚被查獲之事實，惟否認有侵占犯意，辯稱：當天伊是在忠孝醫院工作
    ，拾獲後欲在下一個上班日交給該醫院工務組，尚未交出，當晚就被查獲云云。
    然查該二張健保卡係遺失物，為被告所不爭執，核與被害人甲○○於警訊時指述
    乃其遺失之情節相符，次查忠孝醫門口即有一警察局，亦為被告所承認，倘誠如
    被告所言，當日醫院之工務組已下班，其自可拿該二張拾獲之健保卡到門口之警
    察局，交警辦理失物招領，其竟將該二張健保卡夾於自己之電話簿，再置入提包
    內，甚至於被警臨檢當時亦未自動繳交，其有為自己不法所有之意圖，至為明確
    ，所辯無侵占之意圖云云，諉無足取，此外復有扣押物品目錄表、甲○○領回該
    健保卡支領據各一紙在卷為憑，事證明確，被告犯行洵堪認定。
二、查被告乙○○意圖為自己不法之所有，而侵占遺失物，核犯刑法第三百三十七條
    之侵占遺失物罪，又其以一犯罪行為，同時侵占二張健保卡，侵害二法益，觸犯
    二侵占遺失物之罪名，為想像競合犯，應從一重以一侵占遺失物罪處斷。審酌被
    告犯罪之動機、目的、手段，犯罪時所受之刺激及其品性、生活狀況、智識程度
    、犯罪所生之損害，及犯罪後態度等一切情狀，量處如主文所示之罰金，並諭知
    易服勞役之折算標準。
據上論斷，應依刑事訴訟法第四百五十二條、第二百九十九條第一項前段、刑法第三
百三十七條、第五十五條、第四十二條第二項，罰金罰鍰提高標準條例第一條前段、
第二條，判決如主文。
本案經檢察官林聰良到庭執行職務。
中      華      民      國      九十二      年    五    月     三十     日
                                      臺灣士林地方法院刑事第一庭
                                          法  官  張  國  棟
右正本證明與原本無異。
如不服本判決，應於判決送達後十日內，向本院提出上訴狀。
                                          書記官  蔡  佳  君
中      華      民      國      九十二      年    六    月      五      日
附錄本案論罪科刑法條全文
刑法第三百三十七條
意圖為自己或第三人不法之所有，而侵占遺失物、漂流物或其他離本人所持有之物者
，處五百元以下罰金。


司法院資訊處製作；財團法人民間司法改革基金會備份。
